【裁判字號】    94,上易,757
【裁判日期】    950109
【裁判案由】    詐欺
【裁判全文】
臺灣高等法院高雄分院刑事判決         94年度上易字第757號
上  訴  人  臺灣高雄地方法院檢察署檢察官
被      告  丙○○
上列上訴人因被告詐欺案件，不服臺灣高雄地方法院94年度易字
第1085號中華民國94年10月7 日第一審判決（起訴案號：臺灣高
雄地方法院檢察署93年度偵緝字第574 號），提起上訴，本院判
決如下：
    主  文
原判決撤銷。
丙○○共同意圖為自己不法之所有，以詐術使人將本人之物交付
，處有期徒刑陸月，如易科罰金，以參佰元折算壹日。
    事  實
一、丙○○與乙○○（業經臺灣高雄地方法院另案以違反動產擔
    保交易法，判處有期徒刑3 月確定）二人急需用錢，且均明
    知丙○○及乙○○無付款償債之能力，竟共同意圖為自己不
    法之所有，基於詐欺取財及違反動產擔保交易法之犯意聯絡
    ，先由丙○○於民國（以下同）90年間，向南誠實業股份有
    限公司經辦人黃世傑表明欲以辦理動產抵押貸款方式洽購車
    牌號碼ZI-4342 號之自用小客車，因辦理貸款需連帶保證人
    連保，丙○○乃以看報紙廣告尋找人頭之方式，約得某冒稱
    「甲○○」名字之成年男子擔任連帶保證人，並約定事成之
    後，由丙○○給付5 萬元之酬勞，丙○○、乙○○二人均知
    冒稱「甲○○」之男子事後亦不可能擔負連帶保證人之責任
    ，仍推由乙○○與該名冒稱「甲○○」之男子，共同於90年
    5 月22日前往南陽展示中心與台新國際商業銀行（以下簡稱
    台新銀行）人員廖亞妮辦理貸款手續，由乙○○為動產擔保
    交易之債務人，與冒稱「甲○○」之男子分別於汽車貸款申
    請書之「申請人」、「保證人」，及本票之「發票人」上簽
    名（就該不詳姓名之男子冒用「甲○○」之名義簽名一節，
    丙○○、乙○○並不知情），約定借貸金額新台幣（下同）
    96萬6000元，貸款期限自90年5 月22日起至96年5 月22日止
    ，並自90年6 月17日起按月清償2 萬122 元，且乙○○為動
    產擔保交易法所規定之債務人，其與鄭峰勝均明知不得將上
    開車輛遷移、出賣、出質、移轉、抵押或為其他處分，致台
    新銀行承辦人員廖亞妮因此陷於錯誤，認乙○○會按期付款
    ，若乙○○因故無資力清償，亦可向連帶保證人「甲○○」
    求償。未料丙○○、乙○○二人於完成貸款手續，取得上揭
    車輛後，旋將該車輛持往高雄市○○路某不詳名稱之當舖質
    押典當，以換取現金供其二人花用。嗣於90年6 月17日繳納
    第一期款項後，自同年7 月起即拒不繳款，台新銀行至此始
    知受騙。
二、案經臺灣高雄地方法院檢察署檢察官自動檢舉偵查起訴。
    理  由
一、被告丙○○經合法傳喚雖未到庭，惟被告於本院準備程序中
    矢口否認有何上開犯行，辯稱：伊不知道連帶保證人不是「
    甲○○」本人，且伊原有答應要付貸款之款項，然因乙○○
    沒有依伊二人之約定持信用卡去預借現金，且向第二信用合
    作社貸款所得之錢乙○○也把它用掉，並與伊失去聯絡，兼
    以伊沒有能力付款，才沒有再付第二期以後之款項云云。然
    查：
  (一)、被告於原審及本院準備程序中對於其與乙○○均需用錢，
      所以與乙○○約定買車辦理動產抵押借款後就去典當換現
      ，惟因需要連帶保證人，而乙○○沒有空去找保人，才由
      其看報紙廣告找到「甲○○」擔任連帶保證人，待取得上
      揭車輛後旋將車輛典當，所得之款項其與乙○○均有取得
      ，二人並約定由其繼續繳納動產抵押之分期款，惟其僅繳
      納一期等情均坦承不諱（見原審卷第41、43、49、50頁、
      本院卷第26、27頁），核與證人乙○○於原審審理時證稱
      ：連帶保證人係由被告以5 萬元之代價找來，嗣其二人於
      向銀行辦理動產抵押貸款完畢取得車輛後有去典當，並將
      質押所得之現金依支出狀況均分，被告有答應要去付分期
      款，惟被告只繳納一期就沒有繳等語相符（見原審卷第39
      至41頁），並有台新國際商業銀行汽車貸款申請書、高雄
      市監理處動產擔保交易登記證明書、本票、車輛動產抵押
      契約書附卷可稽（見警卷第23至25頁）。是被告與乙○○
      二人合意推由乙○○擔任動產擔保交易之債務人，向台新
      銀行辦理動產抵押設定取得車輛後，即以車輛向當舖辦理
      質押典當，嗣僅繳納一期款項即未再付款等情，堪以認定
      。
  (二)、被告雖辯稱其無詐欺之故意等語；然被告與乙○○二人均
      急需用錢，故於買車前就約好取得車輛後就向當舖質押借
      款等情，已詳如前述，被告既知其與乙○○二人均急需用
      錢，當知其二人均無能力償還分期款項，猶以分期付款之
      方式買車，且於車輛交付後即向當舖典當，嗣後僅繳納一
      期分期款項，被告顯係以上開方式向台新銀行施用詐術，
      使台新銀行核貸，而得順利取得車輛再向當舖典當。況本
      件之連帶保證人係被告以5 萬元之代價於報紙上所找到之
      人頭，該連帶保證人與被告及乙○○均不相識，且僅收受
      5 萬元之代價，衡情該連帶保證人豈有可能為本件動產抵
      押債務負連帶責任，又被告於本件行為時年已逾35歲，有
      相當之社會經驗，豈有不知之理，是被告辯稱伊只是受乙○○之託代為尋找保證人，不知該人無償債能力云云，顯
      與經驗法則不符，不足採信，被告主觀上有不法所有之意
      圖，且有詐欺之故意均堪以認定。
  (三)、證人乙○○雖謂其本有買車之意願，且有償債之能力，故
      其為被害人云云。惟於買車之前，乙○○即與被告約定要
      將車輛拿去典當一節，已據被告於原審供承不諱。且證人
      乙○○從未至現場看車，挑選、訂購車輛等事宜均由被告
      與黃世傑接洽，直到簽約時證人乙○○才出面等節，業據
      證人黃世傑於原審證述綦詳（見原審卷第37頁），若證人
      乙○○有買車之意願，且該輛車之抵押貸款金額高達96
      萬6 千元，價值不菲，衡情證人乙○○不可能完全置之不
      理而全權委由他人辦理，是證人乙○○謂其有買車之意願
      已與常情不符。況證人乙○○若真有意願買車，為何於車
      輛取得後不到一天之時間，就將車交給被告去典當，並將
      還貸款之責任全部推由被告負擔，益證證人乙○○所述不
      實，是其與被告間有共同之犯意聯絡一節亦堪以認定。
  (四)、綜上所述，被告前開所辯，係屬卸責之詞，不足採信，被
      告前開犯行已堪認定。
三、按乙○○以ZI-4342 號自用小客車向台新銀行辦理動產抵押
    ，為動產擔保交易之債務人，其持已為動產抵押之上開小客
    車，向不詳姓名之人典當，應構成動產擔保交易法第38條之
    罪。此罪雖係以身分關係而成立，但其共同實施者，雖無此
    特定關係，依刑法第31條第1 項規定，仍應以共犯論。核被
    告所為，係犯刑法第339 條第1 項之詐欺取財罪、動產擔保
    交易法第38條之罪。被告與乙○○間就詐欺取財罪部分有犯
    意之聯絡，行為之分擔，均為共同正犯。被告就違反動產擔
    保交易法部分，亦與乙○○間有犯意之聯絡，依刑法第31條
    第1 項規定，以共犯論。被告所犯二罪間，有方法結果之牽
    連關係，為牽連犯，應從一重之詐欺取財罪處斷。公訴人雖
    未就被告違反動產擔保交易法部分提起公訴，惟此部分與前
    開判決有罪部分有牽連犯之裁判上一罪關係，本院自得併予
    審理。
四、原審未察，遽為無罪之判決，檢察官執此提起上訴，為有理
    由，自應由本院將原判決撤銷改判。審酌被告丙○○犯後否
    認犯行，態度不佳，本件被害人所受之損害不小，被告迄今
    尚未與被害人成立和解等一切情狀，爰量處如主文第2項所
    示之刑，並諭知易科罰金之折算標準。
五、被告前雖因違反動產擔保交易法之案件，經檢察官聲請簡易
    判決處刑，略謂：被告於90年5 月26日以動產擔保交易附條
    件買賣方式，向聲寶股份有限公司五福店購買電視機及冷氣
    機各一台，然被告除繳納第一、二期款項外，自第三期以後
    之分期款即拒不繳納，且將前開電氣產品交付友人作為抵債
    之用，因認其違反動產擔保交易法第38條規定等語，嗣經臺
    灣高雄地方法院於92年4 月29日以91年雄簡字第1122號判處
    拘役30日，於92年9 月24日確定，此有臺灣高等法院被告前
    案紀錄表附卷可稽（見本院卷第12頁）。然上開案件係被告
    一人單獨犯之，與本件係被告夥同乙○○共犯不同，且該案
    件所取得之物品為電視機及冷氣機各一台，與本案係車輛亦
    不同，再者前開案件並未另行邀約人頭擔任連帶保證人，所
    得之物係交付友人作為抵債，與本案有邀約不詳姓名之人擔
    任連帶保證人，且將取得之車輛質押予當舖之犯罪手法均不
    相同，是本案與上開經判決有罪確定部分，無連續犯之裁判
    上一罪之法律關係，附此敘明。
六、被告經合法傳喚，無正當之理由不到庭者，爰不待其陳述，
    逕行判決。
據上論結，應依刑事訴訟法第369 條第1 項前段、第364 條、第
371 條、第299 條第1 項前段，動產擔保交易法第38條、刑法第
11條前段、第28條、第31條第1 項、第339 條第1 項、第55條、
第41條第1 項前段、罰金罰鍰提高標準條例第1 條前段、第2 條
，判決如主文。
本案經檢察官林應華到庭執行職務。
中    華    民    國    95    年    1     月    9     日
                  刑事第八庭    審判長法  官  李炫德
                                      法  官  洪慶鐘
                                      法  官  李淑惠
以上正本證明與原本無異。
本判決不得上訴。
中    華    民    國    95    年    1     月    9     日
                                      書記官  盧雅婷
附錄本件判決論罪科刑法條：
中華民國刑法第339條第1項
意圖為自己或第三人不法之所有，以詐術使人將本人或第三人之
物交付者，處5 年以下有期徒刑、拘役或科或併科1000元以下罰
金。
動產擔保交易法第38條
動產擔保交易之債務人，意圖不法之利益，將標的物遷移、出賣
、出質、移轉、抵押或為其他處分，致生損害於債權人者，處3
年以下有期徒刑、拘役或科或併科6000元以下之罰金。


司法院資訊處製作；財團法人民間司法改革基金會備份。
